【裁判字號】    95,交易,204
【裁判日期】    950718
【裁判案由】    過失致死
【裁判全文】
臺灣板橋地方法院刑事判決             95年度交易字第204號
公  訴  人  臺灣板橋地方法院檢察署檢察官
被      告  乙○○
選任辯護人  許進德律師
            劉金玫律師
            蘇夏曦律師
上列被告因過失致死案件，經檢察官提起公訴（九十四年度偵字
第二０五六八號），被告於本院準備程序中就被訴事實為有罪之
陳述，經告知被告簡式審判程序之旨，並聽取當事人及辯護人之
意見後，合議庭裁定由受命法官獨任進行簡式審判程序，判決如
下：
    主    文
乙○○因過失致人於死，處有期徒刑肆月，如易科罰金，以銀元
參佰元折算壹日。緩刑貳年。
    犯罪事實
一、乙○○於民國九十四年十月六日上午三時十五分許，駕駛車
    牌號碼四一七０－ＤＵ號自小客車，沿臺北縣蘆洲巿民族路
    四０八巷由南往北方向行駛，行經設置閃光紅燈號誌之該巷
    與民族路路口時，原應注意車輛行駛至閃光紅燈號誌交岔路
    口，應減速接近，先停止於交岔路口前，讓幹道車優先通行
    後，認為安全時，方得續行，而當時天候晴，夜間有照明，
    路面乾燥亦無缺陷及障礙物，視距良好，並無不能注意之情
    事，竟未充分注意幹線道來車動態，貿然左轉民族路欲朝西
    向行駛，適林大鈞酒後騎乘車牌號碼Ｆ二Ｆ－一０八號重機
    車，沿臺北縣蘆洲巿民族路由西往東方向行駛，途經前開交
    岔路口，亦疏未注意車前狀況，率然直行通過該交岔路口，
    致與乙○○駕駛之自小客車左前車頭發生對撞，林大鈞因而
    彈起並撞擊該自小客車前擋風玻璃後，再摔落地面，受有頭
    部外傷、顱內出血、腦腫等傷害，經送往新光吳火獅紀念醫
    院急救無效，仍因頭部外傷、顱內出血合併腦幹衰竭，延至
    九十四年十月二十二日凌晨三時十分許不治死亡。而乙○○
    於肇事後，於有偵查犯罪職限之公務員查知其為肇事者前，
    主動向到場處理交通事故之警員承認其為肇事者而自首並接
    受裁判。
二、案經林大鈞之父甲○○訴請臺灣板橋地方法院檢察署檢察官
    偵辦起訴，乙○○於本院準備程序中就被訴事實為有罪之陳
    述，經告知乙○○簡式審判程序之旨，並聽取當事人及辯護
    人之意見後，合議庭裁定由受命法官獨任進行簡式審判程序
    。
    理    由
一、經查，被告乙○○在前述時間及地點，駕駛車牌號碼四一七
    ０－ＤＵ號自小客車行經設置閃光紅燈號誌之交岔路口，欲
    由支線道左轉進入幹線道時，與由被害人即死者林大鈞所騎
    乘並沿幹線道直行之車牌號碼Ｆ二Ｆ－一０八號重機車發生
    對撞，被害人林大鈞因而彈起並撞擊前開自小客車前擋風玻
    璃後，再摔落地面，受有頭部外傷、顱內出血、腦腫等傷害
    等事實，業據被告迭於警詢、偵查中及本院審理時自承無訛
    （見臺灣板橋地方法院檢察署九十四年度相字第一四三八號
    相驗卷宗第三頁至第五頁及第五一頁反面、本院九十五年七
    月四日簡式審判筆錄），並有道路交通事故現場圖、測繪草
    圖、調查報告表（一）、（二）、新光吳火獅紀念醫院九十
    四年十月十六日出具之診斷證明書各一件及交通事故現場暨
    車輛損壞照片四十八幀附卷可稽（見同上相驗卷宗第十頁至
    第十三頁、第十六頁及第二三頁至第四六頁）。而被害人林
    大鈞確因頭部外傷、顱內出血合併腦幹衰竭死亡，有新光吳
    火獅紀念醫院九十四年十月二十二日出具之診斷證明書一紙
    在卷足憑（見同上相驗卷宗第十七頁），且經臺灣板橋地方
    法院檢察署檢察官督同檢驗員相驗屬實，有勘（相）驗筆錄
    、相驗屍體證明書、驗斷書各一份存卷供參（見同上相驗卷
    宗第五十頁及第五二頁至第五六頁），是被告駕駛自小客車
    與被害人林大鈞騎乘之重機車發生對撞，因而造成被害人林
    大鈞傷重死亡，堪認無疑。再按汽車行駛至交岔路口，其行
    進、轉彎應遵守燈光號誌；又閃光紅燈表示「停車再開」，
    車輛應減速接近，先停止於交岔路口前，讓幹道車優先通行
    後認為安全時，方得續行，道路交通安全規則第一０二條第
    一項第一款及道路交通標誌標線號誌設置規則第二一一條第
    一項第二款分別定有明文。被告在前述時間及地點駕駛車輛
    行經設置閃光紅燈號誌之交岔路口，自應注意前開規定，而
    當時天候晴，夜間有照明，路面乾燥亦無缺陷及障礙物，視
    距良好，有前述道路交通事故調查報告表（一）載述綦詳，
    則被告並無不能注意之情事，竟未充分注意幹道來車動態，
    貿然自支線道即臺北縣蘆洲巿民族路四０八巷由南往西方向
    左轉進入幹線道即臺北縣蘆洲巿民族路行駛，適被害人林大
    鈞酒後騎乘機車沿前開幹線道由西往東方向行駛，途經該交
    岔路口時，亦未注意車前狀況，終致本件事故發生，且造成
    被害人林大鈞頭部外傷、顱內出血合併腦幹衰竭死亡，則被
    告就本件交通事故之發生，自有過失，且為其供認不諱（見
    本院九十五年七月四日簡式審判筆錄）；又本件交通事故經
    送臺灣省臺北縣區車輛行車事故鑑定委員會鑑定結果，認「
    一、林大鈞無照且酒精濃度超過規定標準，駕駛普通重型機
    車，未注意車前狀況，撞擊即將完成左轉之車輛，為肇事主
    因。二、乙○○駕駛自用小客車，行經閃光紅燈號誌路口，
    支線道車未讓幹道車先行，為肇事次因」，復經臺灣省車輛
    行車事故覆議鑑定委員會鑑定研議，認結論照原鑑定意見，
    惟前述二文詞改為「乙○○駕駛自小客車，行經閃光紅燈號
    誌路口，由支線道駛出左轉時，未充分注意幹道來車動態，
    為肇事次因」，有臺灣省臺北縣區車輛行車事故鑑定委員會
    九十五年一月九日北縣鑑字第０九四五一八一七六七號函暨
    所附鑑定意見書以及臺灣省車輛行車事故覆議鑑定委員會九
    十五年三月二十一日府覆議字第０九五０一００一一三號函
    各一件附卷可佐（見臺灣板橋地方法院檢察署九十四年度偵
    字第二０五六八號偵查卷第十三頁至第十五頁及第二三頁）
    ，亦均同此認定。且被告之過失行為與被害人林大鈞之死亡
    結果間，具有相當之因果關係。至本件被害人林大鈞於交通
    事故發生後，經送至新光吳火獅紀念醫院急救時，併抽取其
    血液檢驗結果，其血液酒精含量達二一０ｍｇ／ｄｌ，有該
    醫院病理檢驗科生化組檢驗報告一紙在卷足證（見同上相驗
    卷宗第十四頁），併參酌被害人騎乘之重機車係正面撞擊被
    告駕駛之自小客車車頭以及案發時現場天候晴，夜間有照明
    ，路面乾燥亦無缺陷及障礙物，視距良好，並無不能注意之
    情事，均如前述，足認就本件交通事故之發生，被害人林大
    鈞酒後駕車，且未注意車前狀況，同為肇事原因；惟被害人
    林大鈞對本件車禍發生雖與有過失，但此僅屬量刑以及被告
    可否因此減免民事損害賠償額度之參考，與被告過失犯行之
    成立要件無涉，併此敘明。綜上，本案事證明確，被告犯行
    堪以認定，應予依法論罪科刑。
二、查被告行為後，刑法部分條文業於九十四年二月二日經總統
    以華總一義字第０九四０００一四九０一號令修正公布，並
    自九十五年七月一日起生效施行（下稱現行刑法）；復參酌
    最高法院九十五年五月二十三日第八次刑事庭會議決議意旨
    ，現行刑法第二條第一項之規定，係規範行為後法律變更所
    生新舊法律比較適用之準據法，於現行刑法施行後，應適用
    現行刑法第二條第一項之規定，為「從舊從輕」之比較。又
    比較時應就罪刑有關之共犯、未遂犯、想像競合犯、牽連犯
    、連續犯、結合犯，以及累犯加重、自首減輕暨其他法定加
    減原因（如身分加減）與加減例等一切情形，綜其全部罪刑
    之結果而為比較。次查，(一)刑法關於自首減輕其刑之規定，
    現行刑法第六十二條前段將修正前「必減輕其刑」之規定修
    正為「得減輕其刑」，限縮法官得裁量之範圍，影響行為人
    之刑罰法律效果，自以修正前刑法第六十二條前段關於自首
    減輕其刑之規定，較有利於行為人。(二)被告行為時之刑法第
    四十一條第一項前段規定：「犯最重本刑為五年以下有期徒
    刑以下之刑之罪，而受六個月以下有期徒刑或拘役之宣告，
    因身體、教育、職業、家庭之關係或其他正當事由，執行顯
    有困難者，得以一元以上三元以下折算一日，易科罰金。」
    依斯時有效施行之罰金罰鍰提高標準條例第二條前段規定（
    業於九十五年五月十七日經總統以華總一義字第０九五００
    ０六九七九一號令修正公布刪除，並自九十五年七月一日起
    生效），依刑法第四十一條易科罰金者，就其原定數額提高
    為一百倍折算一日，則本件被告行為時之刑法及罰金罰鍰提
    高標準條例關於易科罰金折算標準之規定，係以銀元三百元
    折算一日，經折算為新臺幣後，應以新臺幣九百元折算一日
    。而現行刑法第四十一條第一項前段規定：「犯最重本刑為
    五年以下有期徒刑以下之刑之罪，而受六個月以下有期徒刑
    或拘役之宣告者，得以新臺幣一千元、二千元或三千元折算
    一日，易科罰金。」比較修正前、後關於易科罰金折算標準
    之規定，以修正前刑法第四十一條第一項前段及修正前罰金
    罰鍰提高標準條例第二條前段規定，較有利於行為人。(三)九
    十五年七月一日現行刑法修正施行前，刑法分則關於罰金刑
    之規定係以銀元為貨幣單位，且依現行罰金罰鍰提高標準條
    例第一條及第四條規定，應按各該具體條文制定或修正之時
    間先後，定其提高之倍數，並依現行法規所定貨幣單位折算
    新臺幣條例第二條規定，銀元以新臺幣元之三倍折算之。而
    刑法施行法於九十五年六月十四日經總統以華總一義字第０
    九五０００八五一八一號令修正增訂第一之一條條文，該條
    規定：「（第一項）中華民國九十四年一月七日刑法修正施
    行後，刑法分則編所定罰金之貨幣單位為新臺幣。（第二項
    ）九十四年一月七日刑法修正時，刑法分則編未修正之條文
    定有罰金者，自九十四年一月七日刑法修正施行後，就其所
    定數額提高為三十倍。但七十二年六月二十六日至九十四年
    一月七日新增或修正之條文，就其所定數額提高為三倍。」
    而刑法第二百七十六條第一項關於因過失致人於死之處罰規
    定，自二十四年七月一日施行後即未再予修正，依刑法施行
    法第一之一條規定，其罰金刑部分於九十五年七月一日刑法
    修正生效施行後，改以新臺幣為單位，且數額應提高三十倍
    ；此與修正前之罰金刑係以銀元為貨幣單位，且適用罰金罰
    鍰提高標準條例之規定應提高十倍，再依現行法規所定貨幣
    單位折算新臺幣條例之規定以新臺幣元之三倍折算之，相較
    之下，對被告而言，二者適用結果並無不同。(四)本件被告無
    犯罪前科，有臺灣高等法院被告前案紀錄表一件在卷足憑，
    則無論依修正前、後刑法關於緩刑宣告要件之規定，均得以
    宣告緩刑；惟現行刑法第七十四條第二項增設得命被告履行
    一定負擔之規定，相較之下，自以修正前刑法關於緩刑宣告
    之規定，較有利於行為人。綜上，經整體比較全部罪刑之結
    果，以九十五年七月一日生效施行前之刑法規定，較有利於
    被告，依現行刑法第二條第一項前段規定，應適用行為時之
    法律即修正前之刑法規定。
三、核被告所為，係犯刑法第二百七十六條第一項之因過失致人
    於死罪。被告於肇事後，在有偵查犯罪職限之公務員查知其
    為犯人前，主動向接獲報案前至事故現場處理之臺北縣政府
    警察局蘆洲分局交通分隊警員陳漢吉自首而接受裁判，有該
    分局道路交通事故肇事人是否自首情形紀錄表一件存卷可查
    （見同上相驗卷宗第十八頁），應依修正前刑法第六十二條
    前段規定減輕其刑。爰審酌被告無犯罪前科，業如前述，兼
    衡其過失程度、肇事情節以及犯罪後均坦承犯行，且業與告
    訴人達成和解並賠償損失，有調解筆錄一件存卷可參，態度
    良好等一切情狀，量處如主文所示之刑，並諭知易科罰金之
    折算標準，以資懲儆。又被告前未曾受有期徒刑以上刑之宣
    告，業如前述，因一時失慮，偶罹刑典，事後已坦承犯行，
    深具悔意，經此刑之宣告後，應知警惕而無再犯之虞，本院
    因認暫不執行其刑為當，爰依修正前刑法第七十四條第一款
    規定予以宣告緩刑二年，用啟自新。
據上論斷，應依刑事訴訟法第二百七十三條之一第一項、第二百
九十九條第一項前段，現行刑法第二條第一項前段、第二百七十
六條第一項，修正前刑法第六十二條前段、第四十一條第一項前
段、第七十四條第一款，現行罰金罰鍰提高標準條例第一條前段
，修正前罰金罰鍰提高標準條例第二條，判決如主文。
本案經檢察官陳鴻濤到庭執行職務。
中    華    民    國    95    年    7     月    18    日
                  刑事第七庭  法  官  王  瑜  玲
上列正本證明與原本無異。
如不服本判決，應於判決送達後10日內向本院提出上訴狀（應附
繕本），上訴於臺灣高等法院。
中    華    民    國    95    年    7     月    18    日
                              書記官  黃  頌  棻
附錄本案論罪科刑法條全文：
中華民國刑法第二百七十六條
（過失致死罪）
因過失致人於死者，處二年以下有期徒刑、拘役或二千元以下罰
金。
從事業務之人，因業務上之過失犯前項之罪者，處五年以下有期
徒刑或拘役，得併科三千元以下罰金。


司法院資訊處製作；財團法人民間司法改革基金會備份。
